【裁判字號】    98,易,1438
【裁判日期】    990203
【裁判案由】    竊盜
【裁判全文】
臺灣高雄地方法院刑事判決              98年度易字第1438號
公  訴  人  臺灣高雄地方法院檢察署檢察官
被      告  己○○
            甲○○
上列被告因竊盜案件，經檢察官提起公訴（98年度偵緝字第2230
號），本院判決如下：
    主  文
己○○共同犯踰越安全設備竊盜罪，累犯，處有期徒刑柒月。又
共同犯踰越安全設備竊盜未遂罪，累犯，處有期徒刑肆月。又犯
竊盜罪，共肆罪，均累犯，各處有期徒刑參月。應執行有期徒刑
壹年陸月。
甲○○共同犯踰越安全設備竊盜罪，累犯，處有期徒刑捌月。又
共同犯踰越安全設備竊盜未遂罪，累犯，處有期徒刑伍月。應執
行有期徒刑壹年。
    事  實
一、己○○前因違反麻醉藥品管理條例案件，先後經本院判處有
    期徒刑5 年10月、6 月確定；復因違反槍砲彈藥刀械管制條
    例及麻醉藥品管理條例等案件，分別經臺灣高等法院高雄分
    院判處有期徒刑10月、8 月及本院判處有期徒刑6 年5 月確
    定，上開有期徒刑10月、8 月2 罪部分嗣經臺灣高等法院高
    雄分院裁定減刑，並與有期徒刑6 年5 月部分合併定應執行
    刑有期徒刑7 年，並接續執行，於民國96年10月12日因縮短
    刑期假釋出監並付保護管束，嗣於97年10月4 日保護管束期
    滿未經撤銷，視為執行完畢。甲○○前因懲治盜匪條例等案
    件，經臺灣高等法院高雄分院判處有期徒刑6 年確定；復因
    違反毒品危害防制條例案件，分別經臺灣高等法院高雄分院
    及本院判處應執行有期徒刑1 年2 月、1 年2 月確定；上開
    各案嗣經裁定減刑及定應執行刑，並接續執行，於95年8 月
    25日因縮短刑期假釋出監，嗣於96年11月1 日撤銷保護管束
    ，視為於96年7 月16日執行完畢。詎其等均仍不知悔改，竟
    意圖為自己不法之所有，基於竊盜之犯意聯絡，於如附表編
    號一、二所示之時地，及己○○單獨本於竊盜之犯意，於如
    附表編號三至六所示之時地，以如附表所示之方式，竊取附
    表所示被害人之盆栽。嗣己○○於98年6 月11日21時50分許
    ，在高雄市旗津區○○○路455 號前騎乘車號VJN-235 號輕
    型機車，機車上有如附表編號五、六所示4 盆蘭花及1 盆仙
    人掌盆栽，為警攔查盤檢，並當場查扣機車上之盆栽，己○○見其餘如附表編號三、四所示竊盜犯行已無所遁形，遂於
    員警尚不知其另竊取如附表編號三、四所示之盆栽犯行前，
    主動供出犯行，向員警自首坦承竊行而接受裁判，並經其同
    意搜索其高雄市旗津區北汕巷108 之1 附1 號住處，即在該
    處內發覺戊○○、丁○○失竊如附表編號三、四所示之各1
    盆七里香盆栽；甲○○則因於如附表編號二犯行失手後，遺
    棄所騎車號XAO-807 號機車及所戴安全帽而逃逸，遭警方查
    知車主為甲○○，並經己○○供出甲○○涉案，而查悉上情
    。
二、案經丙○○、乙○○、戊○○、丁○○訴由高雄市政府警察
    局鼓山分局報請臺灣高雄地方法院檢察署檢察官偵查起訴。
    理  由
甲、證據能力之認定：
    被告以外之人於審判外之陳述，雖不符刑事訴訟法第159 條
    之1 至之4 等4 條之規定，而經當事人於審判程序同意作為
    證據，法院審酌該言詞陳述或書面陳述作成時之情況，認為
    適當者，亦得為證據；刑事訴訟法第159 條之5 第1 項定有
    明文。本判決認定事實所引用之證據資料，除原已符合刑事
    訴訟法第159 條之1 至第159 條之4 ，及法律另有規定等傳
    聞法則例外規定得作為證據以外，並非公務員違背法定程序
    所取得，檢察官及被告於本院均同意作為認定事實之證據，
    且審酌各該證人或書面陳述作成時之情況，並無違法不當或
    證明力明顯過低之瑕疵，認為以之作為證據為適當，均得作
    為證據。
乙、實體方面：
一、訊據被告己○○對於上開事實於本院審理時坦承不諱（本院
    易卷第35、62、63頁），核與證即告訴人丙○○、乙○○、
    戊○○、丁○○、證人即被害人庚○○於警詢及偵訊時證述
    確有如附表所示遭竊等情相符（警一卷第6 至12頁、警二卷
    第6 至11頁、偵17926 卷第16至19、26至28頁、偵21332 卷
    第4 至7 、14至16頁）、且有高雄市政府警察局鼓山分局扣
    押物品目錄表、搜索扣押筆錄、扣押物品目錄表（警一卷第
    21、23至25頁）、查獲現場及贓物照片（警一卷第31至34頁
    ）、被害人丙○○位於高雄市旗津區○○○路342 之2 號家
    中照片（警二卷第26頁）、高雄市旗津區中洲巷52之4 號前
    花圃現場照片（偵17926 卷第8 頁、偵緝2231卷第7 、8 頁
    ）、贓物認領保管單（警一卷第28、29、30頁）等相關事證
    附卷可稽，足徵被告己○○前開行竊犯行之自白，核與事實
    相互合，自可採為認定事實之證據。
二、被告甲○○涉有如附表編號一、二所示共同行竊犯行之認定
    ：
  (一)訊之被告甲○○固矢口否認涉有如附表編號一、二所示共同
    行竊犯行，惟其所為上開犯行，業據證人即共同正犯己○○
    於警詢時證稱：「我認識被告甲○○，我們是朋友，於98年
    5 月16日21時許，我與甲○○一起去高雄市旗津區○○○路
    342 之2 號處行竊，由甲○○進入該處竊取2 盆盆栽，盆栽
    贓物在甲○○那裡；又於98年5 月19日晚上甲○○進入上開
    處所看盆栽」等語明確（警二卷第2 、5 頁）；並有證人乙○○於警詢及偵訊時證稱：「98年5 月16日當天晚上我在屋
    內聽到外面有聲音，看到兩個人，其中甲○○在我家圍牆（
    實係鐵欄杆圍欄）裡彎腰搬盆栽，己○○則坐在機車上面假
    裝打電話等待，外面還有另1 台機車，甲○○竊賊在我家搬
    盆栽，並帶著盆栽爬牆出去後，各自騎車逃逸，共失竊12盆
    盆栽；我與胞弟丙○○乃於98年5 月19日晚上在屋外事先埋
    伏，故竊賊長相我記得很清楚，我們一起發現相同兩名竊賊
    ，於當晚22時5 分左右又各騎1 台機車來偷東西，當時其中
    1 人已爬牆進到圍牆內彎腰準備開始搬盆栽，我們立刻去追
    ，我有記住甲○○的長相，就是他攀爬進入我家院子，都是
    甲○○在圍牆內搬盆栽，己○○則坐在外面機車上面等」等
    語詳確（警二卷第10頁、偵21332 卷第15、16頁），證人丙○○於警詢及偵訊時亦證稱：「於98年5 月16日及19日陸續
    在家中院子失竊盆栽，98年5 月19日該日發現兩名可疑人士
    各自騎車在我家後院巡視，我與胞兄乙○○就在屋外埋伏，
    看到其中1 人攀爬圍牆進入我家院子搬動盆栽，我與乙○○
    就馬上要去逮捕竊賊，竊賊發現我們要抓他們立即逃逸，我
    追其中1 名攀爬圍牆進入我家竊賊，那名竊賊騎乘車號XAO-
    807 號重型機車，經我追到高雄市旗津區○○○路715 號附
    近，被我丟擲物品後摔倒，就把機車丟棄現場，我於在外埋
    伏時記住該名竊賊的長相即是被告甲○○」等語相符（警二
    卷第6 、8 頁），互核一致，並有被告甲○○所騎機車被攔
    下棄車、遺留安全帽等現場照片（警二卷第27至28頁），且
    有該機車車主為被告甲○○之車籍查詢基本資料（警二卷第
    33頁）及上開相關事證附卷可佐，是被告甲○○上開共同竊
    盜犯行極為明確。
  (二)被告甲○○雖以：「我完全沒有做，98年5 月19日我是跟被
    告己○○在海邊講話，莫名其妙就被追打，我沒有進去被害
    人家中庭院」云云置辯（本院審易卷第33頁反面、本院易卷
    第35頁），然依其所述，若確係無端遭人追打，其於逃離後
    大可打電話報警，亦可請求其友人即被告己○○協助，又何
    需丟棄所騎機車及安全帽而逃逸？縱使其因一時心慌而棄車
    徒步逃逸，又何以不至警局報案？又被告甲○○既與告訴人
    乙○○、丙○○兄弟素不相識、未有夙怨，若非事出有因，
    其2 人豈會無故追躡被告甲○○、並以竊賊稱之？其2 人更
    無設詞誣陷被告甲○○而讓自己陷於偽證罪風險之動機及理
    由，再由被告甲○○所執前揭辯詞，亦與被告己○○前揭之
    陳述大相逕庭以觀，凡此均足見被告甲○○所辯不符常情，
    顯係犯後冀圖卸責之詞，實難令人採信。
三、綜上所述，本件事證已臻明確，被告2 人所為如附表編號一
    、二所示共同踰越安全設備加重竊盜犯行，及被告己○○所
    為如附表編號三至六所示竊盜犯行，洵堪認定，均應予依法
    論科。
四、論罪科刑：
  (一)按刑法第321 條第1 項第2 款之規定將「門扇」、「牆垣」
    、「其他安全設備」並列，所謂「門扇」應專指門戶，即分
    隔住宅或建築物內外之出入口大門而言，所謂「牆垣」係指
    用土磚作成之性質者，所謂「其他安全設備」，指門扇、牆
    垣以外，依社會通常觀念足認為防盜之一切設備者（最高法
    院25年上字第4168號、45年台上字第210 號判例意旨參照）
    。本件被告甲○○行竊時所攀爬之「圍牆」，實係「鐵欄杆
    圍欄」，自與土磚作成之「牆垣」屬性不同，且該鐵欄杆圍
    欄係環繞在被害人住處庭院周圍，並非分隔住宅或建築物內
    外之出入口大門，即不屬「門扇」，有現場照片附卷足稽（
    警二卷第26頁），然該鐵欄杆圍欄既具有防閑之效用，依社
    會通常之觀念，乃維護安全之防盜設備，自屬「安全設備」
    無誤。次按刑法第321 條第1 項第2 款所稱「毀越」係指毀
    損或超越、越進而言，是以毀而不越或越而不毀，均得依該
    款加重竊盜罪處斷（最高法院22年上字第454 號判例、司法
    院院字第610 號解釋意旨參照）；再按事前同謀，事後分贓
    ，並於實施犯罪之際，擔任在外把風，顯係以自己犯罪之意
    思而參與犯罪，即應認為共同正犯（司法院院字第2030號解
    釋可資參照），是被告己○○與被告甲○○謀同共赴被害人
    住處，由被告己○○把風，並推由被告甲○○翻欄躍入他人
    庭院，而竊取置於該處之盆栽得逞朋分，應認其等所為確係
    共同踰越安全設備行竊無訛。核被告甲○○翻欄攀爬進入他
    人庭院竊取盆栽，核其所為，係犯刑法第321 條第1 項第2
    款之踰越安全設備加重竊盜罪，被告己○○在外把風與被告
    甲○○就上開犯行間，具犯意聯絡及行為分擔，為共同正犯
    ，又被告2 人所為如附表編號二所示犯行，雖已著手踰越安
    全設備竊取盆栽之實行，惟尚未得逞即遭被害人出聲嚇止而
    逃逸，為未遂犯，爰均依刑法第25條第2 項規定減輕其刑，
    是被告2 人所為如附表編號一所示行為，均係犯共同踰越安
    全設備加重竊盜罪，被告2 人所為如附表編號二所示行為，
    均係犯共同踰越安全設備加重竊盜未遂罪，被告己○○單獨
    所為如附表編號三至六所示行為，均係犯竊盜罪。查被告2
    人均有如犯罪事實欄一所示之有期徒刑執行完畢前科，有臺
    灣高等法院被告前案紀錄表附卷可稽（本院易卷第11至26頁
    ），其等於前開有期徒刑執行完畢後5 年內，再故意犯本件
    有期徒刑以上之罪，均應依刑法第47條第1 項規定，論以累
    犯並加重其刑。又被告己○○於員警尚未知悉其竊取如附表
    編號三、四所示盆栽前，表明該2 次竊盜犯行，而不逃避接
    受裁判之事實，業據被告自承在卷（警一卷第4 頁），並有
    搜索扣押筆錄、扣押物品目錄表附卷可資佐證（警一卷第23
    至25頁），其行為已符合自首要件，爰依刑法第62條前段之
    規定，減輕其刑，如附表編號三、四所示犯行並依法先加後
    減之。
  (二)本院審酌被告2 人時值壯年，竟不思以正途賺取所需，反一
    再共謀竊盜或由被告己○○單獨行竊，恣意竊取他人財物，
    罔顧他人之所有權，委屬不該，被告甲○○犯後又矢口否認
    犯行，態度不佳，難認其有悛悔之意，被告己○○犯後坦認
    犯行，尚有悔意，及其個別犯罪手段、目的、動機、犯罪次
    數、所生危害之程度、所竊取財物之價值、部分贓物已經追
    回、而共同行竊犯行部分被告己○○參與犯行程度較輕等一
    切情狀，分別就被告己○○共同犯踰越安全設備竊盜罪處有
    期徒刑7 月，又共同犯踰越安全設備竊盜未遂罪處有期徒刑
    4 月，又所犯竊盜罪，共4 罪，各處有期徒刑3 月，被告甲○○共同犯踰越安全設備竊盜罪處有期徒刑8 月，又共同犯
    踰越安全設備竊盜未遂罪處有期徒刑5 月；並斟酌本案犯罪
    情節、所犯本案各罪之手法相似與時點間隔接近，暨檢察官
    以被告己○○坦承所有犯行、被告甲○○否認犯行所為求刑
    ，均尚屬妥適，爰就被告己○○所犯各罪合併定應執行有期
    徒刑1 年6 月、被告甲○○所犯各罪合併定應執行有期徒刑
    1 年，以昭炯戒。
據上論斷，應依刑事訴訟法第284 條之1 、第299 條第1 項前段
，刑法第321 條第1 項第2 款、第320 條第1 項、第25條第2 項
、第28條、第47條第1 項，第51條第5 款，刑法施行法第1 條之
1 。
本案經檢察官辛○○到庭執行職務。
中    華    民    國    99    年    2     月    3     日
                  刑事第八庭  法  官 林建鼎
以上正本證明與原本無異。
如不服本判決應於收受本判決後10日內向本院提出上訴書狀，並
應敘述具體理由，如未敘述上訴理由者，應於上訴期間屆滿後20
日內補提理由書狀於本院（均須按他造當事人之人數附繕本）「
切勿逕送上級法院」。
中    華    民    國    99    年    2     月    3     日
                              書記官 林怡君
附錄論罪科刑法條：
中華民國刑法第320 條第1 項：
意圖為自己或第三人不法之所有，而竊取他人之動產者，為竊盜
罪，處5 年以下有期徒刑、拘役或5 百元以下罰金。
中華民國刑法第321條第1項第2款、第2 項：
犯竊盜罪而有左列情形之一者，處6 月以上、5 年以下有期徒刑
：
二、毀越門扇、牆垣或其他安全設備而犯之者。
前項之未遂犯罰之。
中華民國刑法施行法第1 條之1：
中華民國94年1 月7 日刑法修正施行後，刑法分則編所定罰金之
貨幣單位為新臺幣。
94年1 月7 日刑法修正時，刑法分則編未修正之條文定有罰金者
，自94年1 月7 日刑法修正施行後，就其所定數額提高為30倍。
但72年6 月26日至94年1 月7 日新增或修正之條文，就其所定數
額提高為3 倍。
附表：
┌──┬─────┬─────┬───┬──────────┐
│編號│行竊時間  │行竊地點  │被害人│行竊手法            │
├──┼─────┼─────┼───┼──────────┤
│ 一 │98年5月16 │高雄市旗津│丙○○│己○○在外把風，由王│
│    │日21時許  │區○○○路│乙○○│文忠攀越鐵欄杆圍欄進│
│    │          │342之2號  │      │入被害人家中庭院徒手│
│    │          │          │      │竊取12盆盆栽，並帶著│
│    │          │          │      │盆栽攀爬鐵欄杆圍欄離│
│    │          │          │      │開，由己○○在外伺機│
│    │          │          │      │接應，2 人得手後，分│
│    │          │          │      │乘機車逃逸。        │
├──┼─────┼─────┼───┼──────────┤
│ 二 │98年5月19 │高雄市旗津│丙○○│己○○在外把風，王永│
│    │日22時5 分│區○○○路│乙○○│忠攀越越鐵欄杆圍欄進│
│    │許        │342之2號  │      │入被害人家中庭院，正│
│    │          │          │      │彎腰開始搬盆栽之際，│
│    │          │          │      │遭被害人丙○○、吳文│
│    │          │          │      │旭發現出聲嚇止，始騎│
│    │          │          │      │乘機車逃離現場，尚未│
│    │          │          │      │得手，並遭被害人追打│
│    │          │          │      │。                  │
├──┼─────┼─────┼───┼──────────┤
│ 三 │98年5月22 │高雄市旗津│戊○○│己○○徒手取走戊○○│
│    │日2時30分 │區○○街2 │      │放在住家騎樓下之盆栽│
│    │許        │巷98弄1號 │      │1 盆。              │
├──┼─────┼─────┼───┼──────────┤
│ 四 │98年5月22 │高雄市旗津│丁○○│己○○徒手取走丁○○│
│    │日3時許   │區○○街14│      │放在住家騎樓下之盆栽│
│    │          │弄46號    │      │1 盆。              │
├──┼─────┼─────┼───┼──────────┤
│ 五 │98年6月11 │高雄市旗津│庚○○│己○○徒手取走庚○○│
│    │日21時許  │區中洲巷52│      │放在住家門前之盆栽4 │
│    │          │之4 號前花│      │盆。                │
│    │          │圃        │      │                    │
├──┼─────┼─────┼───┼──────────┤
│ 六 │98年6月11 │高雄市旗津│丁○○│己○○徒手取走丁○○│
│    │日21時30分│區○○街14│      │放在住家騎樓下之盆栽│
│    │許        │弄46號    │      │1 盆。              │
└──┴─────┴─────┴───┴──────────┘

司法院資訊處製作；財團法人民間司法改革基金會備份。
